【裁判字號】    98,交聲,700
【裁判日期】    980407
【裁判案由】    交管條例聲異
【裁判全文】
臺灣板橋地方法院交通事件裁定         98年度交聲字第700號
原處分機關  交通部公路總局臺北區監理所
異  議  人
即受處分人  甲○○
上列異議人即受處分人因違反道路交通管理處罰條例案件，不服
交通部公路總局臺北區監理所中華民國98年2 月27日北監自裁字
裁40-CG0000000號裁決處分（舉發案號：臺北縣政府警察局97年
11月27日北縣警交字第CG0000000 號），聲明異議，本院裁定如
下：
    主  文
異議駁回。
    理  由
一、原處分意旨略以：異議人即受處分人甲○○所有之車號5731
    -HD 號自用小客車，經人駕駛於民國97年11月16日10時45分
    許，在臺北縣板橋市○○路與文聖街口（往板橋方向），有
    「跨越兩條車道行駛（雙白線禁止變換車道）」之違規行為
    ，經臺北縣政府警察局製單對於該車所有人即異議人逕行舉
    發，並查證違規屬實，爰依道路交通管理處罰條例第45條第
    12款規定裁處罰鍰新臺幣（下同）6 百元，並依同條例第63
    條第1 項第1 款規定（漏載第1 款）記違規點數1 點。
二、異議意旨略以：(一)舉發通知單所載之違規事實（即「跨越兩
    條車道行駛（雙白線禁止變換車道）」）與舉發法條即道路
    交通管理處罰條例第45條第12款之處罰要件（「爭道行駛」
    而「任意」跨越兩條車道行駛）不符，而無其適用之合法性
    。(二)異議人前於陳述書所提不服原因（即認案發當時車輛稀
    少，異議人並無「爭道行駛」，且係因前方公車阻斷去路而
    繞道，並非「任意」跨越兩車道行駛云云），未見臺北縣政
    府警察局書函加以說明。(三)裁決書之處罰主文所載記違規點
    數1 點，與舉發通知單僅有罰鍰6 百元不符，似已違不利益
    變更禁止原則。(四)道路交通管理處罰條例第45條第12款已明
    訂：汽車駕駛人「爭道行駛」，而「任意」跨越兩條車道行
    駛者方為處罰要件，臺北縣政府警察局回函卻仍以道路交通
    標誌標線號誌設置規則所定之禁止變換車道線乃用以禁止行
    車變換車道為由，不論任何情狀逕行對越線車輛裁罰，此舉
    顯已違反法律優位原則，實質上已對人民之權利增加母法所
    無之限制，應屬濫權處分云云。
三、按汽車駕駛人，爭道行駛，有任意跨越兩條車道行駛之情形
    者，處6 百元以上1 千8 百元以下罰鍰，並記違規點數1 點
    ，道路交通管理處罰條例第45條第12款、第63條第1 項第1
    款分別定有明文。又汽車駕駛人之行為，有經以科學儀器取
    得證據資料證明其行為違規之情形，當場不能或不宜攔截製
    單舉發者，得逕行舉發；該科學儀器應採固定式，並定期於
    網站公布其設置地點，但汽車駕駛人之行為屬跨越禁止變換
    車道線之情形者，不在此限；逕行舉發，應記明車輛牌照號
    碼、車型等可資辨明之資料，以汽車所有人為被通知人製單
    舉發，同條例第7 條之2 第1 項第7 款、第2 項第8 款、同
    條第4 項規範明確。
四、經查：
  (一)本件異議人即受處分人甲○○所有之車號5731-HD 號自用小
    客車，經人駕駛於民國97年11月16日10時45分許，在臺北縣
    板橋市○○路與文聖街口（往板橋），有「跨越兩條車道行
    駛（雙白線禁止變換車道）」之違規行為，經臺北縣政府警
    察局以科學儀器取得證據資料證明其行為違規，製單對於該
    車所有人即異議人逕行舉發，嗣異議人到案提出申訴，經原
    處分機關函請舉發單位查復及綜合相關資料審查結果，認上
    開違規屬實，遂依道路交通管理處罰條例第45條第12款規定
    裁處罰鍰6 百元，並依同條例第63條第1 項第1 款規定（漏
    載第1 款）記違規點數1 點等情，此有採證照片影本2 幀、
    舉發通知單、不服舉發陳述書、交通部公路總局臺北區監理
    所97年12月24日北監自字第0972029019號函、臺北縣政府警
    察局98年1 月21日北縣警交字第0980009138號書函、違反道
    路交通管理事件裁決書等影本各1 份附卷可稽。
  (二)異議人對於伊所有之上開自用小客車，於上揭時、地有跨越
    雙白線行駛之事實，亦未爭執。按標線依其型態原則上分類
    如左：……(七)雙白實線：設於路段中，用以分隔同向車道，
    並禁止變換車道。禁止變換車道線，用以禁止行車變換車道
    。設於交通特別繁雜而同向具有多車道之橋樑、隧道、彎道
    、坡道、接近交岔路口或其他認為有必要之路段，並得於禁
    止變換車道處之起點路面，標繪黃色「禁止變換車道」標字
    。本標線分雙邊禁止變換車道線及單邊禁止變換車道線兩種
    。雙邊禁止變換車道線，為雙白實線，其線型尺寸與分向限
    制線同，道路交通標誌標線號誌設置規則第149 條第1 項第
    1 款第7 目、第167 條第1 項、第2 項規範甚明。而依採證
    照片所示，現場係同向具有多車道之接近交岔路口路段，繪
    有雙白實線，揆諸上揭規定，顯係考量該路段之交通特別繁
    雜或其他必要而設之「雙邊禁止變換車道線」，用以禁止車
    輛變換車道，以維護車流通暢並避免發生道路交通事故甚灼
    。則汽車駕駛人自應切實遵守，倘有違背，跨越禁止變換車
    道線，駛至其他車道，即屬道路交通管理處罰條例第45條第
    12款所定之「爭道行駛」、「任意跨越兩條車道行駛」之違
    規行為，在無阻卻違法事由之情形下，即應接受裁罰。至於
    當時現場車輛是否稀少，內側車道是否有其他車輛準備左轉
    擋住直行車，均非所問。否則任令駕駛人可依自己判斷現場
    車輛是否稀少，據以決定要不要遵守道路交通標線；且不於
    駛入禁止變換車道路段前預先離開內側車道，或於等候前方
    左轉車輛駛離後再繼續前行，僅因車輛一時擋道，即可無視
    禁止變換車道線之存在，貿然跨越車道，如何建立、維持行
    車秩序？洵非立法本旨。準此，異議人所指：案發當時車輛
    稀少，異議人並無「爭道行駛」，且係因前方公車阻斷去路
    而繞道，並非「任意」跨越兩車道行駛；另以道路交通標誌
    標線號誌設置規則所定之禁止變換車道線為由，不論任何情
    狀逕行對越線車輛裁罰，已違反法律優位原則，增加母法所
    無之限制云云，均有誤會，為無可採。
  (三)按填製通知單，應就其違反行為簡要明確記載於違規事實欄
    內，並記明其違反條款及應到案處所，違反道路交通管理事
    件統一裁罰基準及處理細則第13條定有明文。本件舉發通知
    單之違規事實欄填記：「跨越兩條車道行駛（雙白線禁止變
    換車道）」，洵已簡要明確記載違反行為；另其舉發違反法
    條欄記載：「第45條第0 項第12款（期限內自動繳納處新臺
    幣600 元）」、應到案處所記載：「台北區監理所」，均與
    上揭規定相合，難認有何違法之處。異議人雖謂：舉發通知
    單所載之違規事實與舉發法條所定之處罰要件不符云云，惟
    法令本無規定舉發通知單之違規事實欄應將處罰要件或法條
    文字毫無遺漏載明之，凡所載內容具體明確，可使被舉發人
    明瞭其遭舉發之違規事實，而不致發生突襲情事者，即足之
    ；況本件舉發通知單記載之違規事實，與舉發法條所定之處
    罰要件亦無任何相悖之處。至於通知單上所載之「期限內自
    動繳納處新臺幣600 元」，其性質非屬終局裁決，僅係註記
    曉示受處罰人接獲違反道路交通管理事件通知單後，得依道
    路交通管理處罰條例第9 條規定，於15日內不經裁決，逕依
    上揭裁罰基準及處理細則規定，向指定之處所繳納結案。是
    原處分機關於異議人到案申訴後，依照實際違規事實，適用
    道路交通管理處罰條例第45條第12款規定裁處罰鍰外，併依
    同條例第63條第1 項第1 款規定記違規點數1 點，均屬依法
    裁罰，核無違法或不當之處，且與異議人所指之「不利益變
    更禁止原則」無涉。
五、從而，本件舉發單位認異議人所有之自用小客車，於上揭時
    、地，經人駕駛有「跨越兩條車道行駛（雙白線禁止變換車
    道）」之違規行為，經以科學儀器取得證據資料證明其行為
    違規，因當場不能或不宜攔截製單舉發，製單對於該車所有
    人即異議人逕行舉發，嗣原處分機關依道路交通管理處罰條
    例第45條第12款、第63條第1 項第1 款（漏載第1 款）及違
    反道路交通管理事件統一裁罰基準表之規定，對異議人裁處
    罰鍰6 百元，並記違規點數1 點，均屬有據，核無違法或不
    當之處。異議人執持前詞，對原處分機關所為之裁決處分聲
    明異議，均無理由，應予駁回。
六、依道路交通管理處罰條例第87條第2 項，道路交通案件處理
    辦法第19條，裁定如主文。
中    華    民    國    98    年    4     月    7     日
                  交通法庭  法  官  朱嘉川
以上正本證明與原本無異。
如不服本裁定應於送達後5 日內向本院提出抗告狀。
                            書記官  陳聖儒
中    華    民    國    98    年    4     月    7     日


司法院資訊處製作；財團法人民間司法改革基金會備份。
